臺灣高雄地方法院刑事判決　　　　　　　94年度訴字第1078號
公　訴　人　臺灣高雄地方法院檢察署檢察官
被　　　告　乙○○　男　27歲.
上列被告因常業詐欺等案件，經檢察官聲請簡易判決處刑（94年
度偵字第5344號），本院高雄簡易庭認為不宜簡易判決處刑，經
簽准後改由普通庭依通常程序審理，嗣被告於本院準備程序進行
中，就被訴事實為有罪之陳述，經本院告知簡式審判程序意旨，
並聽取公訴人及被告之意見後，合議裁定由受命法官獨任進行簡
式審判程序審理，本院判決如左：
    主  文
羅吉閩幫助意圖為自己不法之所有，以詐術使人將本人之物交付
，處有期徒刑參月，如易科罰金，以參佰元折算壹日。
    事  實
一、乙○○於民國（下同）93年10月25日，見自由時報刊登收購
 　 存摺之分類廣告，明知提供金融帳戶存簿、提款卡等物予陌
 　 生人士使用，有可能為非法集團所利用，以遂欺騙不知情之
 　 社會大眾及隱匿掩飾犯罪所得財物或財產生利益之目的，竟
 　 基於幫助詐欺之犯意，以電話與一姓名年籍不詳之犯罪集團
    成員取得連繫，於同年月28日，在高雄市○○區○○路與六
    合路口之「錢櫃KTV 」前，以新台幣（下同）4 千元之代價
    ，將其所有之台灣土地銀行左營分行帳號：0000000000 00
    號之存摺及提款卡販售予該犯罪集團之成員，該犯罪集團於
    取得上開存摺、提款卡後，遂基於詐欺之犯意，向民眾行詐
    騙之事。適有丙○○於同年11月24日，接獲該犯罪集團成員
    以行動電話0000000000號，向丙○○佯裝為其友人，以需款
    孔急為由，要求丙○○匯款至渠指定「乙○○」之上述帳戶
    內，使丙○○信以為真，陷於錯誤，而依上開集團成員指示
    匯17萬元至上開帳戶內，嗣經丙○○查證後，始知受騙。經
    報警處理並循線查獲上情。
二、案經丙○○訴請高雄市政府警察局左營分局報告臺灣高雄地
    方法院檢察署檢察官偵查後聲請簡易判決處刑。
    理  由
一、本件被告乙○○所犯為死刑、無期徒刑或最輕本刑為三年以
    上有期徒刑以外之罪，其於準備程序中就被訴事實為有罪之
    陳述，經法官告知簡式審判程序之旨，並聽取公訴人之意見
    後，爰依刑事訴訟法第273 之1 第1 項規定，由受命法官獨
    任進行簡式審判程序，合先敘明。
二、右揭犯罪事實，業據被告乙○○於本院審理時坦承不諱，核
    與告訴人丙○○指訴之情節相符，復有郵政跨行匯款申請書
    2 紙、臺灣土地銀行左營分行94年1 月6 日左營存字第0940
    000006號函及附件各一份在卷可資佐證，是其犯行，洵堪認
    定。
三、按刑法上之幫助犯，係對於犯罪與正犯有共同之認識，而以
    幫助之意思，對於正犯資以助力，而未參與實施犯罪之行為
    者而言（最高法院75年度台上字第1509號、84年度台上字第
    5998號、第6475號、88年度台上字第1270號判決亦同此意旨
    ）。是以，如未參與實施犯罪構成要件之行為，且係出於幫
    助之意思提供助力，即屬幫助犯，而非共同正犯。經查，本
    件被害人雖確實匯款至被告之上述帳戶，但無證據證明該匯
    入之款項，為被告提領一空，是本件僅能證明被告係單純提
    供帳戶供人使用。又詐欺行為之成立，係施以詐術，使人陷
    於錯誤而交付財物，而本件詐欺罪構成要件構成要件行為實
    施，在於透過電話聯繫，使不知情之被害人匯款，實施者均
    為前述犯罪集團之成員。本件被告單純提供帳戶之行為僅係
    使犯罪者易罪欺騙民眾，隱匿犯罪事實，屬詐欺構成要件以
    外之行為，而為幫助行為甚明，核其所為係幫助犯刑法第33
    9 條第1 項詐欺取財罪。被告幫助他人犯詐欺罪，應依刑法
    第30條第2 項之規定，按正犯之刑減輕之。至檢察官聲請簡
    易判決處刑書意旨，認被告涉犯同法第30條第1 項、第340
    條第1 項之幫助常業詐欺罪及洗錢防制法第9 條第1 項之洗
    錢罪。但查，前述詐欺集團之成員，雖於上述時地，向告訴
    人丙○○詐騙前述金額，然本件並無前述詐騙集團成員向其
    他被害人詐騙金錢之證據，尚難僅因告訴人丙○○被詐騙，
    遽而推論前述詐欺集團之成員有為反覆之欺行為，並以此維
    生，準此，本件既乏證據足資證明前述犯罪集團有常業詐欺
    之行為，復依據「罪疑唯輕」之法則，自難認被告有幫助常
    業詐欺之犯行，但因屬社會事實同一之範疇，起訴法條應予
    以變更。又查，刑法第339 條第1 項之詐欺罪，並非洗錢防
    制法第3 條第1 項所規定之重大犯罪，被告自無犯洗錢防制
    法第2 條第1 款之洗錢罪可言，原應為無罪之諭知，但聲請
    簡易判決處刑書意旨認此部分與前述有罪部分有想像競合犯
    之裁判上一罪關係，爰不另為無罪之諭知，附此敘明。爰審
    酌被告貪圖小利，助長詐騙歪風，並致告訴人受有財產損失
    ，迄今未賠償被害損失，實無可取，但審酌被告並無前科紀
    錄，此有臺灣高等法院被告前案紀錄表1 份在卷可憑，足見
    其素行尚佳，並衡酌其於本院審理時坦承犯行，深表悔意，
    可見犯後態度尚佳，並參酌其犯罪手段尚屬平和等一切情狀
    ，從輕量處如主文所示之刑，並諭知如易科罰金之折算標準
    。
據上論斷，應依刑事訴訟法第452 條、第284 條之1 、第273 條
之1 第1 項、第299 條第1 項前段、第300 條，刑法第339 條第
1 項、第30條第1 項前段、第2 項、第41條第1 項，罰金罰鍰提
高標準條例第1 條前段、第2 條，判決如主文。
本件經檢察官甲○○到庭執行職務。
中　　華　　民　　國　　94　　年　　5 　　月　　12　　日
                  刑事第十庭    法　官  呂曾達
以上正本證明與原本無異。
如不服本判決，應於收受送達後10日內向本院提出上訴書狀。
中　　華　　民　　國　　94　　年　　5 　　月　　12　　日
　　　　　　　　　　　　　　　  書記官  林慧君
附錄本判決論罪之法條：
中華民國刑法第339條第一項：
意圖為自己或第三人不法之所有，以詐術使人將本人或第三人之
物交付者，處5 年以下有期徒刑、拘役或科或併科1 千元以下罰
金。
